【裁判字號】    91,訴,2626
【裁判日期】    920416
【裁判案由】    營利事業所得稅
【裁判全文】
臺北高等行政法院判決                            九十一年度訴字第二六二六號
                              .
  原      告  中華公證股份有限公司
  代  表  人  甲○○董事長）.
  訴訟代理人  乙○○
  被      告  財政部台北市國稅局
  代  表  人  張盛和（局長）
  訴訟代理人  丙○○
右當事人間因營利事業所得稅事件，原告不服財政部中華民國九十一年五月十六日台
財訴字第○九○○○五九六四二號（案號：第00000000號）訴願決定，提起
行政訴訟。本院判決如左：
    主  文
原告之訴駁回。
訴訟費用由原告負擔。
    事  實
一緣原告民國（下同）八十七年度營利事業所得稅結算申報，經被告初查以其虛列轉
  包工程設計顧問費計新台幣（下同）一、四五五、五一○元及短報利息收入四五二
  元，除核定補徵稅額三六四、九八六元外，並按所漏稅額處以○．八倍之罰鍰，計
  二九一、九○○（計至百元）元。原告不服，申請復查，經被告於九十年九月十三
  日以財北國稅法字第九○○三一四○五號復查決定書駁回申請，原告仍表不服，提
  起訴願，亦遭決定駁回，遂向本院提起行政訴訟。
二兩造聲明：
  (一)原告聲明：訴願決定及原處分關於罰鍰部分均撤銷。
  (二)被告聲明：如主文所示。
三兩造爭點：
  原告主張其八十七年度營利事業所得稅結算申報之轉包工程顧問費，並非漏報或短
  報，被告竟認係虛列予以刪除，不予承認，發單補稅並按所漏稅額處以○．八倍之
  罰鍰，超過原告資本淨值，難予負擔，顯有違誤，是否可採？
  (一)原告主張之理由：
    1.原告派員至被告所屬松山稽徵所陳明本件時，該所人員表示，如果原告同意，
      則大約要補稅約二十萬元至三十萬元，故原告才同意簽承諾書。
    2.唯接奉處分書金額卻是：六五六、八八六元。且數年前原告遭受天災損失達數
      十萬元，元氣未復，而資本淨值僅達三十萬元，負債尚有四百五十萬元。如此
      重罰暨補稅遠超過原告淨值，原告只有被迫向法院宣告破產；而要求被告體恤
      民間痛苦，減低最低罰款及補稅。惟被告仍以「切結書」為主，而對其他置之
      不理。
    3.查所得稅法第二十四條第一項規定「營利事業所得之計算，以其本年度收入總
      額減除各項成本費用、損失及稅捐後之純益額為所得額。」則理當課稅。
    4.復查所得稅法第一百十條第一項所明定「‧‧‧應申報課稅之所得額有漏報或
      短報情事者，處以所漏稅額兩倍以下之罰鍰。」本件並非漏報或短報，而是為
      被告刪除費用，不予承認，係屬認知；且按該被告之慣例，並無追補罰鍰，僅
      補稅而已，惟獨本件之承辦人員開具罰鍰，實令人難以折服。
  (二)被告主張之理由：
    1.本件原告八十七年度營利事業所得稅結算申報，經被告查獲其轉包工程設計顧
      問費憑證不足，計虛列費用一、四五五、五一○元，暨短報利息收入四五二元
      ，取具原告承諾書附卷可稽，乃予補徵營利事業所得稅三六四、九八六元。
    2.原告雖如期申請復查，惟未具體敘明復查項目及理由，經被告以九十年八月八
      日財北國稅法字第九○○二六八七三號函請原告具體敘明復查項目及理由，經
      原告以同年八月十七日華證字第九○○八○一號提補充說明，主張其公司成立
      已達二十五年，數年前遭受天災損失達數十萬元，元氣未復，申請重新核實補
      稅等語，惟仍未就復查項目及理由加以說明，且本件初查時，原告書具承諾書
      ，承諾「本公司於辦理八十七年度營利事業所得稅結算申報憑證不足一、四五
      五、五一○元，漏報利息收入四五二元，應補稅額三六四、九八六元為實。依
      同法‧‧‧裁處○．八倍之罰鍰，不再爭訟。」是原告主張核無足採。原告復
      執前詞爭執，一再爭議，尚難認為有理由。
    3.又原告虛列轉包工程設計顧問費計一、四五五、五一○元，無支付事實，及短
      報利息收入四五二元，已如前述，原告主張並非漏報或短報，而是為被告官署
      刪除費用，不予承認，係屬誤解，核不足採。原告另訴稱按被告官署之慣例，
      並無追補罰鍰，僅補稅而已，顯然無據，被告依規定核處罰鍰二九一、九○○
      元，並無不合，請予維持。
    理  由
一按「營利事業所得之計算，以其本年度收入總額減除各項成本費用、損失及稅捐後
  之純益額為所得額。」、「納稅義務人已依本法規定辦理結算申報，但對依本法規
  定應申報課稅之所得額有漏報或短報情事者，處以所漏稅額兩倍以下之罰鍰。」分
  別為所得稅法第二十四條第一項及第一百十條第一項所明定。又「漏稅額超過五萬
  元者，處所漏稅額一倍之罰鍰。但於裁罰處分核定前以書面承諾違章事實，並願意
  繳清稅款及罰鍰者，處所漏稅額○．八倍之罰鍰。」復為財政部八十六年八月十六
  日台財稅第八六一九一二二八○號函發布之「稅務違章案件裁罰金額或倍數參考表
  」所明定。
二本件原告八十七年度營利事業所得稅結算申報，經被告初查以其虛列轉包工程設計
  顧問費計一、四五五、五一○元及短報利息收入四五二元，除核定補徵稅額三六四
  、九八六元外，並按所漏稅額處以○．八倍之罰鍰，計二九一、九○○（計至百元
  ）元。原告不服，循序申請復查、提起訴願，遞遭駁回，復起訴主張其八十七年度
  營利事業所得稅結算申報之轉包工程顧問費，並非漏報或短報，被告竟認係虛列予
  以刪除，不予承認，發單補稅並按所漏稅額處以○．八倍之罰鍰，超過原告資本淨
  值，難予負擔，顯有違誤，詳如其起訴狀事實欄所載理由等語。查原告八十七年度
  營利事業所得稅結算申報虛列其他費用即轉包工程設計顧問費一、四五五、五一０
  元及短報利息收入四五二元，經被告查獲核定補徵稅額三六四、九八六元，有違章
  案件移送表及核定稅額繳款書附原處分卷可稽，原告就此本稅部分亦不爭執，所爭
  執者為被告按所漏稅額處以０．八倍罰鍰計二九一、九００元（計至百元止）。惟
  查原告申報虛列如上所述金額之轉包工程顧問費及短報利息收入，應補稅額三六四
  、九八六元及從輕按所漏稅額處０．八倍罰鍰，已於八十九年九月十八日出具承諾
  書表示不再爭訟，有該承諾書附原處分卷可憑，而其虛列轉包工程顧問費及短報利
  息收入，縱非故意，亦難謂無過失，參照司法院釋字第二七五號解釋意旨，自應受
  罰。至於原告訴稱：類似案件，依慣例被告均僅補稅而不處罰鍰乙節，業據被告於
  行政訴訟答辯否認有此情事，原告亦未能舉證以實其說，所訴自無可採。
三綜上說明，本件被告對原告所為罰鍰處分，核無違誤，訴願決定，予以維持，亦無
  不合，原告起訴意旨，非有理由，應予駁回。
四據上論結，本件原告之訴為無理由，依行政訴訟法第九十八條第三項前段，判決如
  主文。
中      華      民      國    九十二    年      四      月     十六     日
                            臺 北 高 等 行 政 法 院  第 一 庭
                                           審 判 長  法    官  王立杰
                                                     法    官  王碧芳
                                                     法    官  黃本仁
右為正本係照原本作成。
如不服本判決，應於送達後二十日內，向本院提出上訴狀並表明上訴理由，如於本判
決宣示後送達前提起上訴者，應於判決送達後二十日內補提上訴理由書（須按他造人
數附繕本）。
中      華      民      國    九十二    年      四      月     十八     日
                                                     書 記 官  姚國華


司法院資訊處製作；財團法人民間司法改革基金會備份。
